臺灣高雄地方法院刑事判決
110年度審易字第982號
公  訴  人  臺灣高雄地方檢察署檢察官
被      告  謝聖斌




            李建成




            陳英材


            符家輝




上列被告因竊盜案件，經檢察官提起公訴（110年度偵字第9741
號、110年度偵字第15493號），本院判決如下：
    主  文
謝聖斌犯結夥三人以上竊盜罪，處有期徒刑陸月，如易科罰金，
以新臺幣壹仟元折算壹日。
李建成犯結夥三人以上竊盜罪，處有期徒刑陸月，如易科罰金，
以新臺幣壹仟元折算壹日。扣案之曬衣架鐵絲壹支沒收。
陳英材犯結夥三人以上竊盜罪，處有期徒刑陸月，如易科罰金，
以新臺幣壹仟元折算壹日。
符家輝犯結夥三人以上竊盜罪，處有期徒刑陸月，如易科罰金，
以新臺幣壹仟元折算壹日。
    事  實
一、謝聖斌、李建成、陳英材及符家輝共同意圖為自己不法之所
    有，基於竊盜之犯意聯絡，於民國110年4月27日23時24分許
    ，在高雄市○○區○○街000號夾娃娃機店內，由李建成提供曬
    衣架鐵絲1支予謝聖斌，陳英材、李建成在旁擋住監視器拍
    攝角度，符家輝在旁指導及協助謝聖斌勾取角度之方式，使
    謝聖斌以鐵絲勾取許智淵所經營娃娃機台內之「海賊王黑鬍
    子造型公仔」1隻，得手後4人尚未離去，即為其它機台之經
    營者陳俊名透過監視器發現，並報警處理，經警到場處理，
    並扣得上開曬衣架鐵絲、公仔1隻（已發還許智淵），而悉
    上情。
二、案經高雄市政府警察局三民第一分局報告臺灣高雄地方檢察
    署檢察官偵查起訴。
    理  由
壹、程序部分按刑事訴訟法第159條之1至159條之4為傳聞法則之
    例外規定，被告以外之人於審判外之陳述，雖不符前4條之
    規定，而經當事人於審判程序同意作為證據，法院審酌該言
    詞或書面陳述作成時之情況，認為適當者，亦得為證據，刑
    事訴訟法第159條之5第1項定有明文。查本判決所引用傳聞
    證據，業據檢察官、被告謝聖斌、李建成、陳英材及符家輝
    均不爭執其證據能力，且於審理期日經本院逐一提示各項證
    據資料均表示沒有意見（審易院卷第87、173、233至243頁
    ），本院審酌該等證據作成時之情狀並無違法或不當等情形
    ，認為以之作為本案證據亦屬適當，依上開規定，認均得作
    為認定事實之證據。
貳、實體部分
一、認定犯罪事實之理由及證據：
  ㈠上開犯罪事實，業經被告謝聖斌（審易卷第85、97、105、17
    1、233、245頁）、被告李建成（審易卷第85、97、105、17
    1、233、245頁）於本院審理時均坦承不諱，核與證人即被
    害人許智淵於警詢（警一卷第27、28頁）、證人陳俊名於警
    詢（警一卷第29至31頁）之證述情節，印證相符；並有高雄
    市政府警察局三民第一分局扣押筆錄、扣押物品目錄表、贓
    物認領保管單各1份（警一卷第33至37、41頁）、現場監視
    器錄影光碟1份、錄影畫面翻拍照片10張（警一卷第105至11
    3頁）、扣案物品照片3張（警一卷第103頁）在卷可稽，均
    印證相符。　　
  ㈡訊據被告符家輝原坦承犯行（審易卷第105、109、171、頁）
    ，嗣改否認有竊盜犯行，辯稱：其他3位被告先去現場，我
    只是在附近領錢而已，沒有指導謝聖斌勾取公仔的角度云云
    （審易卷第233頁）；被告陳英材則矢口否認犯行，辯稱：
    我沒有參與竊盜，有時候真的是角度的問題，我只是要去找
    謝聖斌領錢，沒有要一起偷夾娃娃機；我當時在打手機，不
    知道他們在幹什麼，那天只是純粹領薪水云云（審易卷第10
    9、173、199頁）。惟查：證人即被告謝聖斌於警詢證稱：
    我讓陳英材載，李建成載符家輝騎2台車，我們同到達，陳
    英材、符家輝就在旁邊等語（警卷第13頁）；且於偵訊證稱
    ：我們4個人一起去夾，沒有刻意；娃娃機內的娃娃已經到
    洞口，我自己在大寮擺2台娃娃機，如果我請台主開窗拿取
    物品只能拿取1樣等語（偵一卷第87頁），前後相符。而證
    人即被告李建成於警詢證稱：在場有謝聖斌、陳英材、符家
    輝及我，謝聖斌夾擊勾取機台內物品，陳英材、符家輝是負
    責把風，我們到現場夾不到東西，才以勾取方式勾取機台內
    之物品；曬衣架折彎的鐵絲，是從住的地方拿取之衣架，我
    帶到現場；我叫謝聖斌把物品取出來，因我要載網路上販賣
    ，或繼續把物品放在謝聖斌的機台內供人夾取，販賣物品所
    得之金錢，由我們4人平分；謝聖斌是老闆，陳英材、符家
    輝是我同事等語（警卷第16、17頁），且於偵訊證稱：我們
    4個人住在一起，謝聖斌是老闆；謝聖斌投約100元（1次10
    元），已經快到洞口，但沒有掉下來，我們才用衣架把娃娃
    勾下來；（陳英材、符家輝2人是在謝聖斌拿衣架要偷取娃
    娃時，幫忙擋住監視器影像視線及其他可能進到店內的顧客
    的視線？）是，他們負責把風；（謝聖斌蹲下來時，你們是
    否故意擋在洞口，不讓別人看到，不讓監視器拍到？）是，
    陳英材是我叫他站在謝聖斌旁邊等語明確（偵卷第84頁），
    前後相符且上開2人證述亦參核一致。再參諸被告陳英材於
    警詢、偵訊亦自承：是李建成叫我站在謝聖斌旁邊；老闆謝
    聖斌說要去那邊夾娃娃，我載謝聖斌過去，李建成、符家輝
    共騎1台機車過去，謝聖斌本身也有在大寮擺設機台等情明
    確（警卷第25頁；偵卷第85頁）。可見，因被告謝聖斌本身
    在大寮有擺設娃娃機台，乃思在案發機台竊盜夾取娃娃公仔
    ，供其大寮機台充顧客選樣，被告4人，老闆謝聖斌邀集同
    住一起之李建成（準備曬衣架）、陳英材及符家輝前往，在
    謝聖斌拿衣架要偷取娃娃時，陳英材、符家輝2人負責把風
    ，即幫忙擋住監視器影像視線及其他可能進到店內顧客的視
    線，故意擋在洞口，不讓別人看到，不讓監視器拍到，且李
    建成叫陳英材站在謝聖斌旁邊擋住視線等情，並有監視器畫
    面在卷可佐（警卷第107、109頁），已臻明確。被告符家輝
    與其他被告一起到現場把風，且與被告陳英材配合在謝聖斌
    旁邊擋住監視器視線，而非只是在附近領錢而已，所辯與卷
    內積極事證不符；被告自承受雇謝聖斌機台工作，且與之同
    住一起，如要領薪水在其等住居處即可領取，何必騎機車搭
    載謝聖斌，與李建成、符家輝共騎機車前往案發現場；且在
    現場時，被告陳英材如無未人把風之犯意，俟發現謝聖斌、
    李建成持曬衣架彎曲鐵絲竊取公仔，自可逕行離開現場，何
    必面向監視器、背部擋著讓監視器照不到謝聖斌。何況，被
    告李建成已證述其指示陳英材現場站在動手之謝聖斌旁邊以
    擋住視線；且證述被告4人竊取成功後，如把物品放在謝聖
    斌的機台內供人夾取，販賣物品所得之金錢，由被告4人平
    分等情明確。堪認被告符家輝、陳英材確有共同竊盜之犯意
    與犯行無訛。　　　　
  ㈢從而，被告謝聖斌、李建成就本件犯罪事實，上開任意性之
    自白，核與卷內積極事證，均印證相符，洵堪採為論罪之基
    礎。被告符家輝、陳英材上開所辯，委無可採。本件事證明
    確，被告4人上開犯行，均堪以認定，應依法論科。
二、論罪科刑：
  ㈠核被告謝聖斌、李建成、陳英材、符家輝所為，均係犯刑法
    第321條第1項第4款之結夥三人以上竊盜罪。被告4人就上開
    犯行，有犯意聯絡及行為分擔，應論以共同正犯。公訴意旨
    漏未審酌被告4人共同實施犯罪，業已構成刑法第321條第1
    項第4款之「結夥三人以上而犯之」要件，容有未恰，惟起
    訴基本社會事實同一，起訴法條應予變更，且經本院於審理
    中諭知被告4人所涉之罪名（審易卷第169頁），核與被告訴
    訟防禦權無影響，合予敘明。
　㈡次按刑法第47條規定累犯之加重，以受徒刑執行完畢，或一
    部之執行而赦免後，5年以內再故意犯有期徒刑以上之罪者
    ，為其要件。被告謝聖斌前因妨害風化案件，經本院以107
    年度簡字第2761號判決判處有期徒刑3月確定，於108年2月2
    0日易科罰金執行完畢；被告李建成前因過失傷害案件，經
    臺灣臺南地方法院以107年度交簡字第151號判決判處有期徒
    刑3月確定，於107年9月28日徒刑執行完畢；被告陳英材前
    因公共危險案件，經本院以108年度交簡字第3314號判決判
    處有期徒刑5月確定，於109年12月15日執行完畢等情，有臺
    灣高等法院被告前案紀錄表各1份在卷可查（詳前科卷內）
    ，其等於受徒刑之執行完畢後，5年以內故意再犯本件有期
    徒刑以上之罪，固與刑法第47條第1項累犯之規定相符，而
    司法院釋字第775號解釋意旨雖有指構成累犯者，不分情節
    ，一律加重最低本刑，於不符合刑法第59條所定要件之情形
    下，致生行為人所受之刑罰超過其所應負擔罪責之個案，不
    符罪刑相當原則、比例原則，於此範圍內，在刑法第47條第
    1項修正前，為避免發生上述罪刑不相當的情形，法院就該
    個案應裁量是否加重最低本刑；亦即，僅於個案經裁量後認
    應處最低法定刑，又無法適用刑法第59條規定減輕之情形，
    法院始應依此解釋意旨裁量不予加重最低本刑（臺灣高等法
    院高雄分院108年度上訴字第1042號、最高法院109年度台上
    字第619號判決意旨參照）。經查，本院審酌被告本案犯罪
    之情狀，固不符合刑法第59條所定情堪憫恕得予酌減其刑之
    要件，然酌以上開被告3 人構成累犯之妨害風化、過失傷害
    、公共危險等前案，與其等本案竊盜犯行之犯罪類型有別、
    罪質互異，兼以被告等竊盜所得財物價值非鉅（警詢價值1
    隻1000元），且已發還被害人許智淵（詳後述），所生損害
    已有修補，如處以法定最輕本刑當可充分評價其犯罪行為，
    若再依累犯規定加重其刑，容有過苛，而違反罪刑相當原則
    及比例原則之情況，是不應僅以被告3 人曾犯構成累犯前案
    之事實，逕自推認有犯本罪之特別惡性或刑罰反應力薄弱之
    情，揆諸前開解釋意旨，均不予加重本刑，並於判決主文不
    予記載累犯（參考司法院107年6月地方法院刑事裁判簡化及
    通俗化推動方案中之刑事判決精簡原則）。　　　　
 三、量刑審酌：
　　爰以行為人之責任為基礎，審酌被告4人均智識成熟之成年
    人，不思正當途徑獲取所需，竟恣意結夥竊取他人財物，侵
    害他人財產法益，所為實不足取。審酌被告謝聖斌、李建成
    為起意、動手之人，犯後坦承犯行；被告符家輝、陳英材均
    擔任把風，犯後猶飾詞否認，兼衡犯罪所得之公仔已發還被
    害人許智淵，有贓物認領保管單在卷可參（警卷第41頁），
    所造成之損害已有降低，復考量於本院審理時，被告謝聖斌
    自陳高中肄業之教育程度，現在從事人力派遣、月收入約新
    臺幣（下同）2萬多至3萬多元，已婚，有3名小孩；李建成
    自陳國中肄業之教育程度，現在從事人力派遣、月收入約2
    萬至3萬多元，未婚，無小孩；陳英材自陳高職畢業之教育
    程度，現在從事粗工、每天收入約1200元，離婚，有2名小
    孩；符家輝自陳國中肄業之教育程度，現在從事人力派遣、
    月收入約2萬至3萬多元，離婚，有1名小孩等家庭經濟及生
    活狀況（審易卷第245頁）等個人責任基礎，暨其本案犯罪
    之動機、目的、手段、竊取財物之價值等一切情狀，分別量
    處如主文所示之刑。
四、沒收之說明：
  ㈠按供犯罪所用、犯罪預備之物或犯罪所生之物，屬於犯罪行
    為人者，得沒收之，刑法第38條第2項前段定有明文。扣案
    之曬衣架鐵絲1條（警卷第37頁），為被告李建成所有帶至
    現場，供本件竊盜犯罪所用之物（警卷第17頁），爰依刑法
    第38條第2項前段規定，於其犯罪項下宣告沒收。　　
  ㈡次就被告4人所共同竊得之「海賊王黑鬍子造型公仔」1隻，
    已發還被害人許智淵（警卷第41頁），依刑法第38條之1第5
    項之規定，爰不予宣告沒收，附此敘明。
據上論斷，應依刑事訴訟法第299條第1項前段、第300條，刑法
第28條、第321條第1項第4款、第38條第2項前段，刑法施行法第
1條之1，判決如主文。　　
本案經檢察官郭來裕提起公訴，檢察官呂乾坤到庭執行職務。
中    華    民    國　  111    年    4    月    25    日
                  刑事第五庭    法  官  李昆南
以上正本證明與原本無異。
如不服本判決應於收受送達後20日內向本院提出上訴書狀，並應
敘述具體理由；如未敘述上訴理由者，應於上訴期間屆滿後20日
內向本院補提理由書（均須按他造當事人之人數附繕本）「切勿
逕送上級法院」。
因疫情而遲誤不變期間，得向法院聲請回復原狀。
中　　華　　民　　國　　111 　年　　4 　　月　　26　　日
                                 書記官  鄭仕暘
附錄本判決論罪科刑法條
中華民國刑法第321條
犯前條第一項、第二項之罪而有下列情形之一者，處六月以上五
年以下有期徒刑，得併科五十萬元以下罰金：
一、侵入住宅或有人居住之建築物、船艦或隱匿其內而犯之。
二、毀越門窗、牆垣或其他安全設備而犯之。
三、攜帶兇器而犯之。
四、結夥三人以上而犯之。
五、乘火災、水災或其他災害之際而犯之。
六、在車站、港埠、航空站或其他供水、陸、空公眾運輸之舟、
    車、航空機內而犯之。
前項之未遂犯罰之。